臺灣板橋地方法院刑事判決　　　　　　　　93年度自字第97號
自　訴　人　大闆工程設計有限公司
代　表　人　丙○○
自訴代理人　駱文翰律師
被　　　告　乙○○
選任辯護人　鄭昱廷律師
上列被告因業務侵占案件，經自訴人提起自訴，本院判決如下：
    主  文
乙○○連續意圖為自己不法之所有，而侵占對於業務上所持有之
物，處有期徒刑壹年。
    事  實
一、乙○○係設於苗栗縣竹南鎮○○路93之4 號1 樓，大闆工程
    設計有限公司（簡稱大闆工程公司，代表人為丙○○；該公
    司臺北辦事處係設於：臺北市○○路○ 段415 號6 樓之7）
    聘任之總經理（名義上是股東，實際上受大闆工程公司聘僱
    ）；緣乙○○代表大闆工程公司於民國93年1 月6 日與設於
    台北市中山區○○○路○ 段21 9號地下室之喬園素菜餐廳有
    限公司（下稱喬園公司；代表人為甲○○）簽約，由大闆工
    程公司（簡稱乙方）承攬該喬園公司（簡稱甲方）餐廳內部
    裝修工程，工程費計總價新台幣（下同）1 千2 佰90萬元整
    ，依裝修工程合約書規定，乙方（即大闆工程公司）應於簽
    約之日起1 日內負責招足工人及派有經驗之監督人員到達工
    地（即上開喬園公司）正式開工；而由大闆工程公司派該公
    司總經理乙○○負責向所承攬甲方喬園公司內部裝修工程之
    接洽、監造，並負責請款，嗣由乙○○於請領工程款後，再
    繳回大闆工程公司會計部門入帳，故乙○○為該大闆工程公
    司從事業務之人；詎乙○○竟萌貪念，基於意圖為自己不法
    所有之概括犯意，利用職務上機會，先後於下列時間、地點
    向甲方喬園公司代表人甲○○領取裝修工程款3 次共計125
    萬元，竟未繳回大闆工程公司會計部門入帳，易持有為所有
    ，連續私擅侵占花用。
（一）、於93年2 月18日至台北市中山區○○○路○ 段21 9號地
        下室之喬園公司簽寫領款收據，領取工程款現金50萬元
        後，未繳回公司。
（二）、於93年3 月26日至台北市中山區○○○路○ 段21 9號地
        下室之喬園公司簽寫領款收據，領取工程款現金50萬元
        後，未繳回公司。
（三）、於93年4 月30日至台北市中山區○○○路○ 段21 9號地
        下室之喬園公司簽寫領款收據，領取工程款現金25萬元
        後，未繳回公司（同日喬園公司另以匯款方式，匯進大
        闆工程公司土地銀行信義分行帳戶125 萬元）。
二、乙○○於連續領取上開工程款後，隱匿不繳交公司會計部門
    入帳而連續悉數侵吞挪用，嗣經自訴人大闆工程公司負責人
    丙○○與與喬園公司負責人甲○○對帳後始發覺上情，經屢
    催歸還仍置之不理，潛匿避不出面。
三、案經自訴人大闆工程公司向本院提起自訴。
    理  由
一、訊據被告乙○○固供承其本人有於上開如事欄第一段所述之
    （一）、（二）、（三）所述之時地，向甲方喬園公司負責
    人甲○○收取上開3 筆工程款各為現款50萬元、50萬元及25
    萬元，共計125 萬元，且簽有收據，亦未繳回公司各等情，
    惟否認有何侵占之犯行，辯稱：（一）、因大闆工程公司沒
    有週轉費用，會導致承包廠商停工，使工地之工程無法順利
    推行，故其為了讓承包之工程順利進行，安撫參與工程之廠
    商，故需花一點費用，安排廠商吃飯協調，而且次數非常多
    ，其中亦有包括公司之拓展費用。（二）、其所收取之上開
    款項均是為配合大闆工程公司之營運與開銷，以期為與喬園
    公司有良好溝通，其本人將收取之上揭款項是用以供大闆工
    程公司之營經營與週轉云云。
二、本院認為被告有罪之理由：
（一）、被告乙○○確為大闆工程公司僱請之員工，亦為大闆工
        程公司之總經理，負有向所承攬甲方喬園公司內部裝修
        工程之接洽、監造，並負責請款，嗣由乙○○於請領工
        程款後，再繳回大闆工程公司會計部門入帳各等情，除
        據證人即大闆工程公司負責人丙○○於本院調查及審理
        時證述其詳外（本院卷第112 頁、115 頁、第121 頁；
        第19頁、第21頁、22頁），並有自訴人代理人提出之被
        告乙○○93年度員工薪工資津貼印領清冊與印有被告乙○○為大闆工程公司總經理之名片等各在卷足憑（本院
        卷第52頁）；質之並提示被告，被告乙○○於本院審理
        時亦表示無意見（本院卷第121 頁、122 頁）；由此可
        見被告乙○○確係受僱於大闆工程公司僱請之員工（總
        經理），而為從事業務之人至明。
（二）、被告乙○○於如事欄第一段所述之（一）、（二）、（
        三）所述之時地，向甲方喬園公司負責人甲○○收取上
        開3 筆工程款各為現款50萬元、50萬元及25萬元，共計
        125 萬元各等情，除據證人即大闆工程公司負責人丙○○於本院調查及審理時證述綦詳外（本院卷第19頁至第
        21頁；第30頁；第119 頁）；並經被告乙○○於本院調
        查與審理時供承在卷外（本院卷第31頁、第120 頁），
        且有被告乙○○本人簽名之收據（影本）各在卷足憑（
        本院卷第3 頁、第5 頁）（另參照本院卷第7 頁卷附被
        告收取款項之日期與金額表）；復有大闆工程公司負責
        人丙○○與喬園公司負責人甲○○對帳之喬園素菜餐廳
        工程款收入一覽表在卷足憑（本院卷第6 頁；第21頁、
        第32頁、第119頁）。
（三）、被告乙○○既供承有向甲方喬園公司負責人甲○○收取
        上開如事欄第一段所述之（一）、（二）、（三）所述
        之時地之3 筆工程款各為現款50萬元、50萬元及25萬元
        等情無訛，雖其辯稱係為大闆工程公司之營運與週轉、
        安排廠商吃飯協調及為公司之拓展而支出花用云云，然
        為證人即大闆工程公司負責人丙○○於本院審理時嚴詞
        否認（本院卷第122 頁、123 頁）。再者，被告乙○○
        雖辯稱其於領取前開3 筆現款後，均係用於公司之業務
        支出云云，然經本院於審理時要其提出支付之憑證以證
        明其確有支付開銷時，被告乙○○竟供稱：「今天沒有
        帶來」云云（本院卷第121 頁）；由此可見，被告與其
        辯護人雖辯稱，被告將領取之上開3 筆工程款係用於公
        司業務支出一節，顯屬無稽。
（四）、自訴人大闆工程公司向甲方喬園公司承攬簽訂之前開喬
        園公司餐廳內部裝修工程，工程費總價計新台幣1 千2
        佰90萬元整，此有裝修工程合約書（影本）在卷可稽（
        本院卷第129 頁）；以一般私人企業成本與利潤計算，
        殊無可能花費125 萬元之鉅額款項於已標取之工程上，
        藉以拓展公司業務或用於公司之交際應酬上。何況，被
        告乙○○雖辯稱其領取之上揭3 筆工程款係用於公司業
        務拓展用途云云，然竟無任和憑證與依據；而且被告事
        先既未向自訴人大闆工程公司報告，事後亦未見自訴人
        大闆工程公司代表人丙○○於本院調查與審理時予以肯
        認，反而經自訴人大闆工程公司負責人丙○○與喬園公
        司負責人甲○○對帳後，發覺被告乙○○於領取前揭3
        筆工程現款後，未向大闆工程公司會計部門入帳，因而
        對被告追究本件民、刑事責任。由此可見，被告前開辯
        解，顯違常情經驗法則，自不足採；足見其於領取上開
        3筆工程現款後，私擅侵吞據為己有而予侵占至明。
（五）、綜上所述，被告前開所辯，無非卸責之詞，且有違常情
        事理，委不足採。本件被告侵占事證明確，其犯行應堪
        認定。被告具狀聲請訊問木作承包商陳友仁、水電承包
        商曾詠清、公司同仁胡乃中、朋友岳剛藕、石玉山、廉
        居義；辯護人於本院審理時聲請訊問自訴人大闆工程公
        司會計張愛玲等人，惟因本件事證已明，故被告聲請前
        開證人陳友仁、曾詠清、胡乃中、岳剛藕、石玉山、廉
        居義等人，或辯護人聲請訊問會計張愛玲等人，因與被
        告所犯本件業務侵占罪犯行無直接關聯，或無必要性，
        故均無訊問之必要，併予敘明。
三、查被告乙○○係受自訴人大闆工程公司僱請，擔任總經理，
    負責向所承攬甲方喬園公司內部裝修工程之接洽、監造，並
    負責請款，嗣由乙○○於請領工程款後，再繳回大闆工程公
    司會計部門入帳，已如前述，可見被告係為該大闆工程公司
    從事業務之人已明；詎其於收取上開3 筆工程現款後，竟未
    繳回公司，藉口係用於公司拓展業務與營運及週轉等用途，
    惟實際係先後侵吞挪用花費至明。核被告所為，係犯刑法第
    336 條第2 項之業務侵占罪；被告先後多次業務侵占犯行，
    時間緊接，犯罪構成要件相同，顯係基於概括之犯意反覆為
    之，應依連續犯之規定論以一罪並加重其刑。爰審酌被告素
    行、犯罪之動機、目的、侵占手段係利用其受僱擔任公司總
    經理職務之便，於負責監造承攬客戶前開裝修工程領取工程
    款之機會，未依規定繳回公司會計部門入帳，反而私擅侵吞
    入己，易持有為不法所有；侵占應繳回公司之客戶工程款項
    金額共計125 萬元，對於自訴人大闆工程公司造成之財產損
    害；被告係受僱於自訴人，未能盡忠職守，有虧於其職務；
    其於犯後仍未坦承犯行，飾詞狡辯，毫無悔意等一切情狀，
    爰量處如主文所示之刑，以示懲儆。
據上論斷，應依刑事訴訟法第 343 條、第 299 條第 1 項前段
、刑法第56條、第336 條第2 項、罰金罰鍰提高標準條例第1 條
前段，判決如主文。
中　　華　　民　　國　　94　　年　　9 　　月　　30　　日
        刑事第五庭    審判長法　官  陳坤地
                            法　官  李麗珠
                            法　官  許映鈞
上列正本證明與原本無異。
如不服本判決，應於判決送達後10日內向本院提出上訴狀。
                            書記官  李淑秋
中　　華　　民　　國　　94　　年　　10　　月　　5 　　日
附錄本案論罪科刑法條全文
中華民國刑法第336條：
(公務公益侵占罪、業務侵占罪)
對於公務上或因公益所持有之物，犯前條第一項之罪者，處一年
以上七年以下有期徒刑，得併科五千元以下罰金。
對於業務上所持有之物，犯前條第一項之罪者，處六月以上五年
以下有期徒刑，得併科三千元以下罰金。
前二項之未遂犯罰之。
